【裁判字號】    98,審事聲,61
【裁判日期】    980325
【裁判案由】    本票裁定
【裁判全文】
臺灣臺北地方法院民事裁定            98年度審事聲字第61號
抗  告  人  乙○○
            甲○○
相  對  人  台新國際商業銀行股份有限公司
法定代理人  丙○○
上列當事人間請求本票裁定事件，抗告人對於民國98年 1月13日
本院所為98年度司票字第 797號之裁定提起抗告，本院裁定如下
：
    主  文
抗告駁回。
抗告程序費用新台幣壹仟元由抗告人負擔。
    理  由
一、本件抗告意旨略以：系爭本票並無約定按年息 4.95%計算之
    利息，是原裁定關於利息之計算與法不合，且系爭本票並未
    記載發票地、付款地及發票人等二人之住所地，不具備票據
    法第 120條之要件，應屬無效之票據，且抗告人之住所地均
    為臺南市，鈞院並無管轄權，為此提起本件抗告，爰請准廢
    棄原裁定云云。
二、相對人主張：其執有抗告人於民國97年 8月20日共同簽發之
    本票1紙，金額美金1,300,000元，付款地在臺北市，利息按
    年息 4.95%計算，免除作成拒絕證書，到期日為97年12月30
    日，詎經相對人於到期後經提示僅支付其中部分外，其餘美
    金467,606元未獲付款，為此就美金467,606元及其利息之部
    分，聲請原法院裁定准予強制執行。
三、按執票人向本票發票人行使追索權時，得聲請法院裁定後強
    制執行，票據法第 123條定有明文。本票執票人，依前開規
    定，聲請法院裁定許可對發票人強制執行，性質上係屬非訟
    事件，此項聲請之裁定及抗告法院之裁定，僅依非訟事件程
    序以審查強制執行許可與否，並無確定實體上法律關係存否
    之效力，如發票人就票據債務之存否有爭執時，應由發票人
    另提起確認之訴，以資解決，此有最高法院57年度台抗字第
    76號判例之意旨可資參照。又按，欠缺本法所規定票據上應
    記載事項之一者，其票據無效，但本法別有規定者，不在此
    限，票據法第11條第1項固有明文，惟票據法第120條第4項
    亦規定，本票未載發票地者，以發票人之營業所、住所或居
    所所在地為發票地。經查，本件抗告人主張系爭本票未約定
    利息為年息4.95%、付款地、發票地等情，固據其提出本票
    影本一份為憑，然觀諸相對人聲請時所提出之本票資料上利
    息欄，確有記載年息4.95% 、付款地台北市○○○路○段44
    號等內容，有該本票影本一份附於原審卷可稽，至於抗告人
    與相對人所提出之本票影本是否相同或何者為真一節，以相
    對人於原審聲請時係提出本票原本供核對之情況，原審法院
    對之為形式上審查即足，抗告人縱使質疑相對人所提出系爭
    本票之真正，亦屬其實體法上之爭執事項，並非非訟程序所
    得審究。又雖然相對人所提出系爭本票上亦無發票地之記載
    ，關於前述票據法第120條第4項之規定即為同法第11條第1
    項前段所指本法別有規定之情形，亦即系爭本票上雖無發票
    地之記載，僅須依票據法第120條第4項規定決定發票地即可
    ，仍不得謂系爭本票即無效。再者，關於抗告人指摘本院無
    管轄權之部分，相對人所提出系爭本票上所記載付款地確在
    本院轄區內，既如前述，相對人依票據法第123條執票人就
    本票聲請法院裁定強制執行事件，由票據付款地之法院管轄
    之規定，聲請本院裁定准予強制執行，自與規定相符，抗告
    人以自行所提出且內容與相對人所執系爭本票內容不同之影
    本為抗辯，仍非有據。從而，原審法院依相對人所提出系爭
    本票之記載為形式審查後，裁定准予強制執行，於法並無不
    合，抗告意旨指摘原裁定不當，求予廢棄，委無理由，應予
    駁回。
四、據上論結，本件抗告為無理由，爰依非訟事件法第21條第 2
    項、第24條第1項、第46條，民事訴訟法第495條之1第1項、
    第449條第1項、第78條，裁定如主文。
中    華    民    國    98    年    3     月    25    日
                  民事第六庭審判長法  官  劉坤典
                                  法  官  林秀圓
                                  法  官  林麗真
以上正本係照原本作成
如不服本裁定，僅得於收受本裁定正本送達後10日內，以適用法
規顯有錯誤為理由並委任律師為訴訟代理人，向本院提出再抗告
狀，（須附繕本一份及繳納再抗告裁判費新台幣1,000元），經
本院許可後始可再抗告。
中    華    民    國    98    年    3     月    27    日
                                  書記官  黃士元


司法院資訊處製作；財團法人民間司法改革基金會備份。
